臺灣高等法院民事裁定　九十一年度家抗字第二九號
　　　抗　告　人　　辛○○
右抗告人因與相對人乙○○等人間塗銷繼承登記等事件，對於中華民國九十年十一月
三十日臺灣桃園地方法院九十年重家訴字第二號裁定提起抗告，本院裁定如左：
      主      文
抗告駁回。
抗告訴訟費用由抗告人負擔。
      理      由
一、抗告人於原法院起訴主張及抗告意旨略以：
  (一)因相對人即被告乙○○、丙○○、庚○○、戊○○、甲○○、丁○○、己○○與
    訴外人劉登陸、李張得城（刑事部分未據起訴）等人偽造文書案件（原法院八十
    九年度易字第五七號），使伊受有損害，遂於刑事訴訟程序附帶提起民事訴訟，
    請求判令：相對人將原裁定附表II所示土地於八十三年一月十一日所為之繼承登
    記塗銷，回復被繼承人張賜名義後，相對人應協同伊辦理繼承登記，伊之應繼分
    為七分之一等情。
  (二)本件被繼承人張賜遺產之繼承登記係委由相對人等辦理，抗告人並不知悉，否則
    抗告人何需提出刑事告訴？本件因相對人等之行為致抗告人發生損害，抗告人是
    否為被害人，應依證據調查，非得一逕以刑事法院之認定為惟一依據。又相對人
    所犯使公務員登載不實部分，雖係侵害社會法益，然該犯罪行為仍有侵害個人法
    益之可能，故原裁定認抗告人係因相對人犯罪而間接受有不法利益之個人，即認
    抗告人非因犯罪而受損害之人，顯有未合。如抗告人之訴之聲明有誤，應係請求
    有無理由，再其他相對人如經審認並非依民法應負賠償責任之人，自應以判決為
    之，而不得以裁定為之云云。
二、按附帶民事訴訟，依刑事訴訟法第四百八十七條第一項規定，須因犯罪而受損害
    之人始得提起。又刑事庭移送民事庭之附帶民事訴訟，僅移送後之訴訟程序應適
    用民事訴訟法，至於移送前之訴訟行為是否合法，仍應依刑事訴訟法決定之，故
    提起刑事附帶民事訴訟之原告於起訴時是否具有被害人身分，應依刑事訴訟法之
    規定，悉以刑事判決為斷；若非因犯罪而損害之人提起刑事附帶民事訴訟，刑事
    庭原應以其訴為不合法判決駁回，倘刑事庭誤以裁定移送民事庭，民事庭仍應以
    原告之訴不備其他要件，依民事訴訟法第二百四十九條第一項第六款規定裁定駁
    回之。
三、經查原法院八十九年度易字第五七號刑事判決認定之犯罪事實為：張賜於民國四
    十二年十二月二十四日去世，其繼承人為：抗告人、訴外人李張得城、相對人乙
    ○○、戊○○、丁○○、庚○○、丙○○、甲○○、己○○、許張月嬌等人、張
    阿養（嗣於八十四年七月二十二日去世）張得鴻（嗣於八十二年十二月二十九日
    去世）、張得子（嗣於八十三年一月五日去世）共計十三人，上開十三人與訴外
    人即代書劉登隆基於共同犯意之聯絡及行為之分擔，書立不實之張得鴻、許張月
    嬌之拋棄繼承書，據以製作不實之繼承表，登載於代書劉登隆於業務上作成之土
    地登記書，再進而持向地政機關辦理張賜之遺產繼承登記，而生損害於地政機關
    之管理、登記地籍資料之正確性等情，上開十三人與劉登隆均為共同正犯，均違
    反刑法第二百十四條使公務員登載不實罪、同法第二百十六條、第二百十五條之
    行使業務上登載不實之文書罪，有該刑事判決在原法院卷內可稽（九十重家訴字
    第二號卷內第八六至一０五頁），足認本件抗告人亦為犯罪行為人之一，不因抗
    告人現尚未被提起公訴而有異，故抗告人並非被害人，竟提起本件刑事附帶民事
　　訴訟，為不合法，依上開說明，應依民事訴訟法第二百四十九條第一項第六款規
　　定裁定駁回之。原法院因而裁定駁回抗告人之訴訟，並無不合，抗告人仍執陳詞
　　，指摘原裁定不當，為無理由，應予駁回。
四、據上論結：本件抗告為無理由，依民事訴訟法第四百九十二條第一項、第九十五
    條、第七十八條，裁定如主文。
中　　　華　　　民　　　國　　九十一　　年　　　一　　　月　　三十一　　日
　　　　　　　　　　　　　　　　　民事第四庭
                                  　　審判長法  官　李  瓊  蔭
                                      　　　法  官　張      蘭
                                            法  官　林  金　吾
右正本係照原本作成。
不得再抗告。
中　　　華　　　民　　　國　　九十一　　年　　　二　　　月　　  一  　　日
　　                                        書記官　張  淑  芳
